【裁判字號】    89,易,2894
【裁判日期】    900223
【裁判案由】    恐嚇取財
【裁判全文】
臺灣板橋地方法院刑事判決                        八十九年度易字第二八九四號
    公  訴  人  臺灣板橋地方法院檢察署檢察官
    被      告  乙○○
    指定辯護人  甲○
右列被告因恐嚇取財等案件，經檢察官提起公訴（八十九年度偵字第一二七二五號）
，甲○判決如左：
    主  文
乙○○連續竊盜，處有期徒刑月；又意圖為自己不法之所有，以恐嚇使人將第三人
之物交付，處有期徒刑柒月。應執行有期徒刑捌月。
    事  實
一、緣乙○○素有吸食強力膠之惡習，於民國（下同）八十九年七月四日凌晨零時四
    十分許，行經位於臺北縣板橋市○○路二三八號之「福客多超商」便利商店前，
    見店內僅有店員丙○○一人獨自負責看管，竟頓萌竊取該店強力膠商品以滿足其
    吸食強力膠惡習之念頭，即意圖為自己不法之所有，並基於竊盜之概括犯意，進
    入該便利商店內，竊取貨架上之商品強力膠一條，得手後暫行離去，旋於同日凌
    晨一時許，再度進入該店內，竊取貨架上之商品強力膠一條，得手後逕自離去，
    迨同日凌晨一時五十六分許，三度進入該店內，趁機竊取置於收銀機上方之商品
    口香糖一條，惟得手後因遭店員丙○○發現，乃突然作出下跪、磕頭、簽名手勢
    等怪異舉動，同時以口頭表示欲記帳付款等語，致丙○○一時無所適從，隨即趁
    隙離去，其後乙○○另又意圖為自己不法之所有，並基於恐嚇取財之犯意，於同
    日凌晨二時五十一分許，四度進入上開便利商店內，先雙手抓住店員丙○○之頭
    部搖晃，再拳毆丙○○之胸部與背部（未成傷），使丙○○心生畏懼（尚未達至
    使不能抗拒之程度），而任令其逕行由該店冰櫃內取出牛奶一瓶，得手後再質問
    丙○○「有沒有錢」等語，並進入收銀櫃檯內操作收銀機搜尋財物，丙○○見狀
    乃趁隙離開收銀櫃檯求救，適有巡邏警員至該店前，旋當場逮捕乙○○，並扣得
    上開牛奶一瓶（業已由丙○○領回）及強力膠包裝盒二個。
二、案經臺北縣警察局板橋分局報告臺灣板橋地方法院檢察署檢察官偵查起訴。
    理  由
一、右揭事實，業據被告乙○○於甲○審理時坦承不諱，核與證人即上開便利商店店
    員丙○○於警訊時及偵查中證述之情節相符，並有卷附贓物認領保管單一紙及扣
    案之強力膠包裝盒二個可資佐證，且被告於前述時、地確有如事實欄所載之行為
    一節，亦經檢察官勘驗上開便利商店之監視錄影帶查證屬實，製有勘驗筆錄一份
    在卷足憑，堪認被告上開於甲○審理時自白之情節確與事實相符，本件事證已臻
    明確，被告犯行洵堪認定。
二、核被告所為，係犯刑法第三百二十條第一項之竊盜罪及同法第三百四十六條第一
    項之恐嚇取財罪；其先後多次竊盜犯行，時間緊接，犯罪構成要件相同，所犯罪
    名又屬同一，顯係基於概括犯意反覆而為，為連續犯，應依刑法第五十六條規定
    論以一罪並加重其刑；至其所犯上開二罪間，犯意各別，行為互殊，應分論併罰
    。末查被告由甲○送請臺北市立療養院實施精神鑑定，經綜合被告之過去生活史
    、疾病史、身體狀況、精神狀態檢查、腦波檢查及心理評估結果，認其係一「吸
    入劑（甲苯）依賴」、「安非他命依賴」及「物質誘發」之精神病性疾患，其於
    行為時，係於「吸入劑（甲苯）急性中毒」狀態下，中樞神經系統功能受甲苯抑
    制，導致對其一己行為之控制力下降，而惡化其原本之精神狀況所致，其對於外
    界事務之知覺理會、判斷作用及自由決定意思之能力，確有受甲苯吸入後續發之
    精神狀態影響而受損，從而，被告犯案當時之精狀態，已達較普通人平均程度顯
    然減退之精神耗弱程度等節，有臺北市立療養院九十年一月十九日北市療成字第
    九０六００六六一００號函暨精神鑑定報告一份附卷可憑，被告於行為時對於外
    界事務之知覺理會及判斷作用，既均較普通人之平均程度顯然減退，應屬刑法第
    十九條第二項所定之精神耗弱之人，殆無疑問，甲○綜理其涉案情節及精神狀態
    ，認有減輕其刑之必要，爰依上開規定減輕其刑。爰審酌被告為貪圖私利，竟連
    續竊取便利商店內商品，復以恐嚇方式取得店內商品，非但使被害人無端蒙受損
    害，危害社會治安亦屬非輕，並參酌其素行狀況（無前科，有臺灣高等法院刑案
    紀錄簡覆表一份在卷可參）、犯罪手段、所生危害及犯罪後態度等一切情狀，分
    別量處如主文所示之刑，並定其應執行之刑，以示懲戒。
據上論斷，應依刑事訴訟法第二百九十九條第一項前段，刑法第五十六條、第三百二
十條第一項、第三百四十六條第一項、第十九條第二項、第五十一條第五款，罰金罰
鍰提高標準條例第一條前段，判決如主文。
本案經檢察官簡美慧到庭執行職務
中      華      民      國       九十       年     二     月    二十三  日
                                        臺灣板橋地方法院刑事第二庭
                                            法  官  王  屏  夏
右正本證明與原本無異。
如不服本判決，應於判決送達後十日內，向甲○提出上訴狀。
                                            書記官  楊  璧  華
中      華      民      國       九十       年     二     月    二十六  日
附錄本案論罪科刑法條全文：
刑法第三百二十條：
意圖為自己或第三人不法之所有，而竊取他人之動產者，為竊盜罪，處五年以下有期
徒刑、拘役或五百元以下罰金。
意圖為自己或第三人不法利益，而竊佔他人之不動產者，依前項之規定處斷。
前二項之未遂犯罰之。
刑法第三百四十六條：
意圖為自己或第三人不法之所有，以恐嚇使人將本人或第三人之物交付者，處六月以
上五年以下有期徒刑，得併科一千元以下罰金。
以前項方法得財產上不法之利益或使第三人得之者，亦同
前二項之未遂犯，罰之。


司法院資訊處製作；財團法人民間司法改革基金會備份。
